【裁判字號】    95,簡,128
【裁判日期】    950428
【裁判案由】    就業服務法
【裁判全文】
臺北高等行政法院判決
                                     95年度簡字第00128號
原      告  甲○○
被      告  臺北縣政府
代  表  人  乙○○（縣長）
上列當事人間因就業服務法事件，原告不服行政院勞工委員會中
華民國94年12月20日勞訴字第0940062007號訴願決定，提起行政
訴訟。本院判決如下：
    主  文
原告之訴駁回。
訴訟費用由原告負擔。
    事  實
一、事實概要：
    緣原告聘僱之菲律賓籍看護工OLIVEROS CONSOLACION BARTO
    LOME（下稱O 君，女，護照號碼：NN0000000）， 於94年6
    月24日接受「工作滿第6 個月」之健康檢查，醫院於94年6
    月29日核發健康檢查證明，雇主應於收受指定醫院核發前項
    健康檢查證明日起15日內，檢據向衛生主管機關報備，惟原
    告卻遲至94年8 月9 日始向被告所屬之衛生局報備，經該局
    於94年8 月23日以北衛疾字第0940057585號函報請被告查處
    。經被告審查屬實，以原告違反就業服務法第57條第5 款之
    規定，乃依同法第67條第1 項規定，於94年10月7 日以北府
    勞動字第0940699151號違反就業服務法罰鍰案件處分書裁處
    原告罰鍰新台幣6 萬元整。原告不服，提起訴願，遭決定駁
    回，遂向本院提起行政訴訟。
二、兩造聲明：
    (一)原告聲明求為判決：
      1.撤銷原處分及原決定。
      2.訴訟費用由被告負擔。
    (二)被告聲明求為判決：
      1.駁回原告之訴。
      2.訴訟費用由原告負擔。
三、兩造之爭點：
    (一)原告主張之理由：
      1、依就業服務法課予僱主應負之義務，其中第57條第5款
         及46條第l項第8款至11款之相關規定，僱主應於外籍
         勞工入國工作滿6個月之日前後30天內，安排到指定之
         醫院接受定期健康檢查，僱主應於收受指定醫院核發
         前項健康檢查證明日起15日內，檢具文件送交所在地
         衛生主管機關核備，此為受聘外國人健康檢查管理辦
         法第7條規定。
      2、前述辦法，僱主應帶受聘看護到指定醫院接受健康檢
         查，並將結果文件送至當地衛生主管機關。然查，該
         等醫院既然是政府所指定之醫院，檢查之結果倘有法
         定傳染病等情節，其指定醫院應即通報有關單位，不
         須等待僱主，依前述辦法通知衛生機關。醫院既然屬
         政府指定，何不將上述外籍看護工健康檢查結果，由
         指定醫院將上述健康檢查結果，直接報請衛生主管機
         關核備，以利追查外籍看護工健康情形，更能保障檢
         查的正確性。
      3、今政府以一紙行政命令，課人民將檢查結果文件，報
         當地主管機關，似有不當加諸人民之負擔，顯非妥當
         ，上述管理辦法，顯然有不當，加諸人民之義務。
      4、法令之規定應該要有一致性，人民才能遵守，今僱主
         就聘僱之外籍看護工，應於工作滿6個月，18個月，30
         個月之日前後30日內，安排到指定醫院接受健康檢查
         ，但於15日內應將結果報請主管機關，顯然讓人民混
         淆之嫌。既30日，又15日未有一致性，法令之規定，
         顯然有疏失不當之處。
    (二)被告主張之理由：
      1、按就業服務法第57條第5款規定，雇主應依規定安排所
         聘僱之外國人接受健康檢查或依規定將健康檢查結果
         函報衛生主管機關。違反前揭規定者，依同法第67條
         第1項規定，處新台幣6萬元以上30萬元以下罰鍰。另
         依同法第48條第3項規定授權訂定之「受聘僱外國人健
         康檢查管理辦法」第7條之規定，雇主就同辦法第2條
         第3款所定人員，應於入國工作滿6個月、18個月及30
         個月之日前後30日內，安排其至指定醫院接受定期健
         康檢查。同條第2項並規定．雇主應於收受指定醫院核
         發前項健康檢查證明之日起15日內，檢具該項各款所
         列文件送交當地衛生主管機關核備。
      2、次按本案原告所聘0君，為該辦法第2條第3款所定丙類
         人員，原告雖於94年6月24日安排其至指定營院作工作
         滿6個月之健康檢查，亦於同年6月29日收受指定醫院
         核發0 君合格之健康檢查證明；遲至同年8月9日始向
         被告所屬之衛生局申報核備。原告未遵行本辦法第7條
         第2項之規定，致違反就業服務法法第57條第5款後段
         之規定，洵堪認定。
      3、末按行政院勞工委員會於核准原告聘僱本案外勞時，
         已於許可處分明確教示本辦法第7條之規定，而原告亦
         出具切結書切結遵守前揭規定，亦充分認識違反之法
         律效果。原告違反本法第57條第5款之規定，難謂無過
         失。
    理  由
一、按「雇主聘僱外國人在中華民國境內從事之工作，除本法另
    有規定外，以下列各款為限：．．．9 、家庭幫傭。10、為
    因應國家重要建設工程或經濟社會發展需要，經中央主管機
    關指定之工作。11、其他因工作性質特殊，國內缺乏該項人
    才，在業務上確有聘僱外國人從事工作之必要，經中央主管
    機關專案核定者。」「雇主聘僱外國人工作，應檢具有關文
    件，向中央主管機關申請許可。．．．第1 項受聘僱外國人
    入境前後之健康檢查管理辦法，由中央衛生主管機關會商中
    央主管機關定之。前項受聘僱外國人入境後之健康檢查，由
    中央衛生主管機關指定醫院辦理之；其受指定之資格條件、
    指定、廢止指定及其他管理事項之辦法，由中央衛生主管機
    關定之。」「雇主聘僱外國人不得有下列情事：1 、．．．
    5 、未依規定安排所聘僱之外國人接受健康檢查或未依規定
    將健康檢查結果函報衛生主管機關。」「違反．．．第57條
    第5 款．．．規定，處新台幣6 萬元以上30萬元以下罰鍰。
    」分別為就業服務法第46條第1 項第9 款至第11款、第48條
    第1項 前段、第3 項、第4 項、第57條第5 款及第67條第1
    項所明定。
二、次按「本辦法依就業服務法第48條第3 項規定訂定之。」「
    本辦法用詞定義如下：1 、．．．3 、丙類人員：指受聘僱
    從事本法第46條第1 項第8 款至第11款規定工作之外國人。
    」「雇主應於丙類人員入國工作滿6 個月、18個月及30個月
    之日前後30日內，安排其至指定醫院接受定期健康檢查，．
    ．．。雇主應於收受指定醫院核發前項健康檢查證明之日起
    15 日 內，檢具下列文件送交所在地衛生主管機關核備：．
    ．．。」為受聘僱外國人健康檢查管理辦法第2 條第3 款及
    第7條 規定。
三、查本件原告聘僱之菲律賓籍看護工O 君，於94年6 月24日接
    受「工作滿第6 個月」之健康檢查，醫院於94 年6月29日核
    發健康檢查證明，雇主應於收受指定醫院核發前項健康檢查
    證明日起15日內，檢據向衛生主管機關報備，惟原告卻遲至
    94年8 月9 日始向被告所屬之衛生局報備，此有被告所屬之
    衛生局94年8 月23日北衛疾字第0940057585號函、原告致被
    告所屬之衛生局說明函及訴願機關94年1 月25日勞職外字第
    0940750383號聘僱許可函影本附原處分卷可稽。被告乃據首
    揭規定科處原告罰鍰處分，於法尚無不合。
四、原告雖訴稱如起訴意旨，惟查，就業服務法第57條第5款業
    已規定，雇主聘僱外國人不得有下列情事：1 、．．．
    5 、未依規定安排所聘僱之外國人接受健康檢查或未依規定
    將健康檢查結果函報衛生主管機關。同法第67條第1項並有
    處罰之規定，已如前述。第48條第3項復授權由主管機關就
    就前開法律規定受聘僱外國人入境前後之健康檢查訂定細節
    性執行性之管理辦法。且本件原告向勞工委員會申請聘僱外
    勞時，行政院勞工委員會又於94年1月25日勞職外字第
    0940750383號聘僱許可函說明四載明略以「雇主應於外國人
    入國工作滿6個月、18個月及30個月之日前後30日內，安排
    其至指定醫院接受定期健康檢查，並應於收受指定醫院核發
    前項健康檢查證明日起15日內報當地衛生局核備。」，有該
    許可函附卷可稽，故原告實已充分知悉相關規定，而上開管
    理辦法所規定者亦僅為執行外勞身體健康檢查之程序而已，
    雇主之法定義務之課與及處罰，均係母法即就業服務法之規
    定，該管理辦法並未增加雇主法律所無之義務。至於管理辦
    法規定，外勞工作滿6 個月之前後「30日」應接受健康檢查
    ，接到健康檢查報告「15日」內雇主應將檢查結果向主管機
    關報備，有關期間或30日或15日，長短不一，參酌雇主所須
    處理之事務，或安排外勞健康檢查，或將檢查報告報備，其
    事務繁簡不同，檢查辦法為不同期間之規定，並無任何違法
    。又是否由檢查醫院將檢查結果函報主管機關較妥，係立法
    機關於立法時應考慮之政策選擇，與被告執行現行法無涉。
    檢查醫院核發O 君之健康檢查證明日期為94年6 月29日，原
    告遲至94年8 月9 日始向台北縣政府衛生局報備，被告以原
    告違反受聘僱外國人健康檢查管理辦法第7 條及就業服務法
    第57條第5 款後段規定予以處罰並無不合。又被告係處原告
    罰鍰額度最低之處罰，原告請求再從輕量刑，顯屬無據，併
    予敘明。
五、綜上，原告所訴非有理由，從而被告據依首揭規定處原告罰
    鍰新台幣6 萬元整，並無違法，訴願決定予以維持亦無違誤
    ，原告之訴為無理由，應予駁回。又本件事證明確，爰不經
    言詞辯論，逕為判決，並此明。
據上論結，本件原告之訴為無理由，爰依行政訴訟法第98條第3
項前段，判決如主文。
中    華    民    國    95    年    4     月    28    日
                            第五庭  法  官  張瓊文
上為正本係照原本作成。
本件以訴訟事件所涉及之法律見解具有原則性者為限，始得於本
判決送達後20日內向本院提出上訴狀並表明上訴理由，如已於本
判決宣示後送達前提起上訴者，應於判決送達後20日內補具上訴
理由（均按他造人數附繕本），且經最高行政法院許可後方得上
訴。
中    華    民    國    95    年    5     月    1     日
                                    書記官  吳柏洲


司法院資訊處製作；財團法人民間司法改革基金會備份。
